【裁判字號】    92,交上易,299
【裁判日期】    920429
【裁判案由】    過失傷害
【裁判全文】
臺灣高等法院臺中分院刑事判決                  九十二年度交上易字第二九九號
    上  訴  人
    即  被  告  甲○○
    選任辯護人  陳文慧
右上訴人因過失傷害案件，不服臺灣台中地方法院九十一年度交易字第四二九號中華
民國九十一年十二月十三日第一審判決（起訴案號：臺灣台中地方法院檢察署九十一
年度偵字第一二八五五、一三八一四號），提起上訴，本院判決如左：
      主  文
原判決撤銷。
甲○○因過失傷害人，致重傷，處有期徒刑柒月。緩刑貳年。
      事  實
一、甲○○於民國 (下同 )九十年十二月十九日下午七時十分許，駕駛車牌號碼Ｍ六
    ─八六二二號自用小客車，由臺中市○○○路下班回臺中縣太平市家中，沿臺中
    市○○路由北向南方向行駛，途經民權路臺中醫院前，理應注意在市區道路，時
    速不得超過五十公里，及汽車行駛時，駕駛人應注意車前狀況，隨時採取必要之
    安全措施，依當時天候為晴，路面乾燥無缺陷，道路無障礙物，視距良好之情形
    下，並無不能注意之情形，詎竟疏於注意，以時速六十公里許之速度超速行駛且
    未注意車前狀況，採取必要之安全措施，適不詳車號之機車欲橫越民權路，甲○
    ○因而煞避不及，向右偏行致Ｍ六─八六二二號自用小客車車頭撞及同向在右前
    方李明茹所駕駛之ＶＰＡ─七八六號輕型機車尾部，李明茹因而人車倒地，受有
    外傷性顱內出血、蜘蛛網膜下腔出血、腦幹挫傷、左側鎖骨骨折等傷害，並因而
    致李明茹無法自己進食，四肢可以活動但無法走路、寫字、言語，雖偶而可以用
    點頭、搖頭表示意見，但無法確定是她真正之意思，欠缺與外界溝通之能力，無
    法表達自己之意思，無處理自己事務之能力，於李明茹之健康有難治之重傷害，
    甲○○於肇事後有偵查權之公務員發覺前，向前往處理之警員戊○○坦承肇事，
    自首接受裁判。
二、案經李明茹之妹丙○○代行訴請臺灣臺中地方法院檢察署檢察官偵查起訴。
      理  由
一、訊據被告甲○○坦承因超速於右揭時地駕車撞及被害人李明茹之事實，惟辯稱：
    伊當時係為了閃避自柳川東路與民權路交叉口左側衝出欲橫越民權路之機車才向
    右偏，因而發生本件車禍，伊於向右偏時速度已有減慢且伊當時所為應符合緊急
    避難云云，惟查右開犯罪事實業據代行告訴人丙○○及被害人之母丁○○○指述
    在卷，並有道路交通事故調查報告表、肇事現場圖各一紙、現場照片十二張在卷
    可資佐證，且被害人李明茹因本件車禍致受有外傷性顱內出血、蜘蛛網膜下腔出
    血、腦幹挫傷、左側鎖骨骨折等傷害，亦有行政院衛生署臺中醫院、豐原醫院、
    光田綜田醫院、中山醫學大學附設醫院診斷證明書各一紙在卷可憑，再被害人受
    上開傷害，經醫治結果，仍無法自己進食，四肢可以活動但無法走路、寫字、言
    語，雖偶而可以用點頭、搖頭表示意見，但無法確定是她真正之意思，欠缺與外
    界溝通之能力，無法表達自己之意思，無處理自己事務之能力，業據中山醫學大
    學附設醫院張時中醫師於台灣台中地方法院九十一年度禁字第七十九號案中證述
    綦詳，被害人並經台灣台中地方法院家事法庭宣告為禁治產人，有台灣台中地方
    法院九十一年度禁字第九七號裁定在卷可參，被害人所受傷害自屬刑法第十條第
    四項第六款之重傷害。次查在市區道路，時速不得超過五十公里；汽車行駛時，
    駕駛人應注意車前狀況，隨時採取必要之安全措施，道路交通安全規則第九十三
    條第一項第一款、第九十四條第三項定有明文，被告駕車自應注意上開規定，被
    告坦承肇事前時速達六十公里，與卷內道路交通事故調查報告表所載肇事後Ｍ六
    ─八六二二自小客車之煞痕達二十五點七公尺，換算被告當時車速確達時速六十
    點七公里相符，並有台中市警察局舉發違反道路交通管理事件通知單在卷可考，
    被告於本院調查時供稱：該機車係自柳川東路與民權路口轉角的大樓 (即左側)
    橫越民權路，當時伊所駕自小客車之前後左右沒有車子等語，另依上開道路交通
    事故調查報告表所載，自煞車起點至撞擊處有相當距離，肇事當時天候晴，路面
    乾燥無缺陷，道路無障礙物，視距良好，顯見當時並無不能注意之情事，被告竟
    疏未注意，超速行駛且未注意車前狀況，採取必要之安全措施，致發現不詳車號
    之機車欲橫越民權路，煞避不及，向右偏行以致肇事，其行為自有過失，又本件
    經送請台中市區車輛行車事故鑑定委員會鑑定結果亦認為被告超速行駛，失控往
    右變換車道撞及右側車道機車為肇事原因，被害人李明茹無肇事因素，有該委員
    會函送之鑑定意見書在卷可稽，益見被告之行為確有過失，被告之過失行為與被
    害人所受傷害間有相當因果關係，綜上所述，本件車禍係因被告上開過失所致已
    臻明確，被告所為並不符緊急避難之要件，所辯顯係脫卸之詞，不足採信，犯行
    應堪認定。本件事證已明，被告之選任辯護人聲請送覆議鑑定，本院認無此必要
    ，併予敘明。
二、核被告所為，係犯刑法第二百八十四條第一項後段之因過失傷害人致重傷罪，公
    訴人誤引同條第一項前段，因係同一條項爰不諭知變更，又被告於肇事後在有偵
    查權之公務員發覺前，向前往處理之警員戊○○坦承肇事自首，有證人戊○○之
    證述在卷可憑，依法減輕其刑，原審予以論罪科刑，固非無見，惟查原審未依自
    首規定減輕其刑尚有未當，上訴人即被告上訴否認犯罪雖無理由，然原審判決既
    有如上未當之處，應由本院將其撤銷改判，爰審酌被告過失之程度、被害人所受
    傷害及被告犯罪後之態度暨業與被害人之家屬達成民事調解，有調解書在卷可按
    等一切情狀，量處如主文第二項所示之刑。再被告未曾受有期徒刑以上刑之宣告
    ，有被告全國前案紀錄表在卷可查，業與被害人之家屬達成民事調解，賠償損害
    ，經此偵審教訓，應知警惕當無再犯之虞，本院認所宣告之刑，以暫不執行為適
    當，併諭知緩刑貳年，以勵自新。
三、據上論斷，應依刑事訴訟法第三百六十九條第一項前段、第三百六十四條、第二
   百九十九條第一項前段、刑法第二百八十四條第一項後段、第六十二條前段、第
    七十四條第一款、罰金罰鍰提高標準條例第一條前段，判決如主文。
    本案經檢察官乙○○到庭執行職務。
中      華      民      國      九十二      年    四    月    二十九    日
                                   臺灣高等法院臺中分院刑事第九庭
                                         審判長法  官  陳  筱  珮
                                               法  官  吳  重  政
                                               法  官  康  應  龍
右正本證明與原本無異。
不得上訴。
                                               書記官  黃  薰  慧
中      華      民      國    九十二     年      四       月    三十    日
                                                                        Ｆ


司法院資訊處製作；財團法人民間司法改革基金會備份。
